最高法院刑事判決　　　　　　九十四年度台上字第二七五二號
　　上　訴　人　乙○○
　　　　　　　　甲○○
　　　　　　　　　　　　弄12.
　　共　 　 同
　　選任辯護人　張居德律師
上列上訴人等因竊盜案件，不服台灣高等法院台中分院中華民國
九十三年十一月三十日第二審更審判決（九十三年度重上更(二)字
第二一一號，起訴案號：台灣台中地方法院檢察署八十七年度偵
字第二四五六０號、八十八年度偵字第八二五八號），提起上訴
，本院判決如下：
    主　文
原判決關於乙○○、甲○○部分均撤銷，發回台灣高等法院台中
分院。
　　理　由
本件原判決認定上訴人乙○○為台中縣烏日鄉○○村○○路二八
號福良砂石場之實際負責人，與該砂石場之經理即上訴人甲○○
，及林良彥、巫建勳、張錫洲（以上三人業經判刑確定），均明
知位於該砂石場下方之同縣霧峰鄉烏溪行水區內之如原判決附圖
所示之處，並未取得主管機關之許可，而不得採取砂石。竟共同
意圖為自己不法之所有，並基於概括之犯意。自民國八十七年十
一月一日晚上八時許起，推由甲○○與林良彥洽談盜採砂石事宜
。甲○○並提供計算載運砂石數量之玩具鈔票，及以福良砂石場
辦公室為點交計算之處所；林良彥則負責僱用挖土機司機、砂石
車司機。另巫建勳、張錫洲分別駕駛吉普車，於進入該現場兩端
路口處把風；巫建勳且負責於砂石車載運盜採之砂石經過時，按
每載一車交付玩具鈔票一張，以資計算砂石車司機之報酬。林良
彥復提供挖土機三部，自己負責駕駛其中一部，另僱用有犯意聯
絡之張丁順、張國輝（以上二人業經判刑確定）駕駛另二部挖土
機，及陳炳輝、張坤龍、宋景裕、楊上龍（以上四人業經判刑確
定），暨綽號「阿財」者駕駛砂石車，於前開地點連續盜採砂石
。其盜採之深度、面積如原判決附圖所示，足以改變水流方向、
造成土石沖刷，致生公共危險。其間，砂石車司機每載運一車砂
石，代價為新台幣（以下同）二百元。林良彥則按每一立方米，
向福良砂石場收取五十六元之代價，並直接運往該砂石場內堆置
加工。同月七日晚上十一時許，為台灣台中地方法院檢察署檢察
官指揮警方查獲等情。因而撤銷第一審關於上訴人等部分之判決
，依想像競合犯關係，從一重改判仍論處上訴人等連續結夥三人
以上竊盜罪刑，固非無見。
惟查：(一)科刑之判決書須將認定之犯罪事實詳記於事實欄，然後
於理由內逐一說明其憑以認定之證據，使事實與理由兩相一致，
方為合法。又刑法上之共同正犯，以有意思之聯絡及行為之分擔
為要件。原判決於理由內雖謂上訴人等與林良彥、張丁順、張國
輝、陳炳輝、楊上龍、巫建勳、張錫洲、陳坤龍、宋景裕、綽號
「阿財」者，就所為前往上揭行水區盜採砂石，致生公共危險犯
行，彼此間有犯意聯絡及「行為分擔」，為共同正犯（見原判決
第十四頁第五至八行）。然依事實欄所載，上訴人二人似未至系
爭行水區犯罪現場，而事實欄內就上訴人二人究竟與其餘林良彥
等人有如何分擔犯罪行為之實施亦未加以闡述，即逕予認定上訴
人二人與其餘林良彥等人有共同正犯關係，其理由即失所依據。
(二)審理事實之法院對於卷內與被告論罪科刑有關，而依法應予調
查之事項，如未詳加調查，或雖已調查，仍未調查明白者，尚難
遽為被告有利或不利之認定；如有應調查之證據未予調查，率行
判決，其判決當然為違背法令。原判決以林良彥於偵查中之供述
，作為上訴人等有本件犯行之依據。而依原判決所載，及稽之卷
內資料，林良彥於偵查中係供述：伊從溪底挖起來之砂石，係以
一立方米五十六元之價格賣給福良砂石場，已賣給福良砂石場二
百多台砂石，有十幾萬元之貨在該處，伊已先拿到五萬元等情（
見原判決第五頁第五至十六行、偵字第二四五六０號卷第八八、
八九、一０八、一０九頁）。其所述倘若無訛，則經營福良砂石
場之乙○○及該砂石場之經理甲○○究竟係向林良彥購買其盜採
之採石，僅犯故買贓物罪，抑其二人與林良彥謀議後，推由林良
彥實施盜採砂石犯行，應負加重竊盜及違反水利法之同謀共同正
犯刑責，或應負教唆加重竊盜、違反水利法罪﹖不無疑義。究竟
實情如何，原審未深入調查釐清，即逕行判決，難謂無調查未盡
及理由不備之違誤。本院前次發回意旨已詳細指明，原判決仍未
就此詳予研求，其瑕疵仍然存在。(三)有罪判決書理由之說明必須
互相一致，方為合法。倘若理由之說明不相一致，按諸刑事訴訟
法第三百七十九條第十四款後段規定，自屬判決理由矛盾之當然
違背法令。原判決理由內既謂乙○○以每立方米砂石五十六元之
代價，交付林良彥，此係林良彥之酬勞，「並非購買」（見原判
決第十四頁第十六至十八行）。意指林良彥並「非」將系爭盜採
之砂石「售與」乙○○所經營福良砂石場。然復謂林良彥係將系
爭盜採之砂石，以每立方米五十六元之價格，「售與」乙○○所
經營福良砂石場（見原判決第十三頁第十四、十五行）。據此以
觀，足見原判決理由之說明前後齟齬不一，要屬無理由矛盾。(四)
原判決理由內一面採取林良彥於偵查中之供述，謂任職於福良砂
石場之陳春來，代表福良砂石場叫伊前往採取系爭砂石後，以每
立方米五十六元之代價，交與福良砂石場（見原判決第五頁第五
至十六行、第十二頁第三至六行）。意指代表福良砂石場叫林良
彥採取系爭砂石者，為陳春來。然一面謂林良彥所稱福良砂石場
叫伊採取系爭砂石者係陳春來，與客觀事實不合，而應係上訴人
二人（見原判決第十三頁第八至十行）。則意謂代表福良砂石場
叫林良彥盜採砂石者，為上訴人二人，而非陳春來。互核觀之，
原判決理由之說明前後不相適合，亦難認適法。以上或為上訴意
旨所指摘，或為本院得依職權調查之事項，應認原判決關於上訴
人等部分仍有撤銷發回更審之原因。又不得上訴於第三審法院之
罪與得上訴之罪為想像競合犯，而以不得上訴之罪為重，得上訴
之罪為輕，雖依刑法第五十五條從不得上訴之重罪論科，惟其想
像競合之輕罪，原得上訴，而想像競合犯罪之上訴又不可分，則
對於該重罪亦應認為得上訴於第三審法院。本件上訴人等所犯刑
法第三百二十一條第一項第四款之結夥三人以上竊盜罪，雖屬刑
事訴訟法第三百七十六條第二款所列，為不得上訴於第三審法院
之案件，但其想像競合所犯之修正前水利法第九十二條之一第一
項後段之罪得上訴於第三審法院。依上開說明，亦應認為得上訴
於第三審法院，附此敘明。
據上論結，應依刑事訴訟法第三百九十七條、第四百零一條，判
決如主文。
中　　華　　民　　國　九十四　年　　五　　月　二十六　日
                      最高法院刑事第五庭
                          審判長法官  吳　雄　銘
                                法官  池　啟　明
                                法官  郭　毓　洲
                                法官  吳　三　龍
                                法官  蕭　仰　歸
      本件正本證明與原本無異
                                      書  記  官
中　　華　　民　　國　九十四　年　　五　　月　三十一　日
                                                Ａ
